【裁判字號】    97,訴,397
【裁判日期】    971128
【裁判案由】    返還土地等
【裁判全文】
臺灣新竹地方法院民事判決               97年度訴字第397號
原      告  乙○○
訴訟代理人  唐琪瑤律師
被      告  陸豐營造廠股份有限公司
法定代理人  甲○○
上列當事人間返還土地等事件，本院於民國97年11月13日辯論終
結，判決如下：
    主  文
被告應將如附表所示之土地返還原告，並協同辦理所有權移轉登
記。
訴訟費用由被告負擔。
本判決於原告以新臺幣壹佰捌拾壹萬元為被告供擔保後，得假執
行。
    事實及理由
一、按解散之公司除因合併、分割或破產而解散外，應行清算；
    股份有限公司之清算，以董事為清算人，但本法或章程另有
    規定或股東會另選清算人時，不在此限，公司法第24條、第
    322條第1項分別定有明文。次按清算人有數人時，得推定一
    人或數人代表公司，如未推定時，各有對於第三人代表公司
    之權，而經推定代表公司之清算人，應向法院聲報，公司法
    第334條、第85條、第83條第1項亦定有明文。是關於股份有
    限公司之清算人，若章程並無特別規定，而股東會亦無選任
    時，各董事均得充任之，且公司若未推定何人代表公司並向
    法院聲報者，則該股份有限公司之董事均各有對於第三人代
    表公司之權。經查，被告陸豐營造廠股份有限公司業經主管
    機關於民國75年1月27日核准解散登記在案，而該公司章程
    並未規定何人為清算人，且未向未向法院呈報清算人，復經
    本院依職權查明無誤，此有被告陸豐營造廠股份有限公司之
    證明書、公司變更登記事項卡、公司章程及本院民事記錄科
    查詢表附卷可參，揆諸前揭說明，則被告公司之全體董事原
    則上均得充任清算人，並各有代表公司之權利，而依被告公
    司董監事資料所載，除董事長甲○○外，尚有董事乙○○及
    林保禮。然而，本件既係身為董事之原告訴請被告公司返還
    如附表所示土地及協同辦理所有權移轉登記，則基於訴訟當
    事人訟爭對立性原則，原告自不得既身為當事人一方，一面
    又為被告陸豐營造廠股份有限公司之法定代理人，故應以其
    餘董事甲○○擔任被告公司之法定代理人，至林保禮則因已
    於80年7月16日死亡，而無法擔任被告公司之清算人。是本
    件被告公司之法定代理人為甲○○，合先敘明。
二、原告起訴主張：附表所示之土地（下稱系爭土地）原係原告
    所有，而被告公司因於64年間因業務所需，向原告借貸系爭
    土地，以供被告公司辦理不動產證明之用，原告並交付相關
    文件供被告辦理所有權移轉登記。嗣被告於75年1月27日經
    主管機關核准解散登記在案，則其使用借貸之目的當已使用
    完畢，惟被告卻遲未返還系爭土地，雖被告曾於95年9月30
    日同意將系爭土地無條件移轉登記予原告，然被告迄今仍未
    辦理。為此，爰依民法第470條規定，請求被告返還系爭土
    地及移轉所有權登記，並聲明如主文第一項所示。
三、被告則對原告之主張無意見，且自認當初係基於借用之目的
    向原告借貸系爭土地，並願意配合原告辦理系爭土地之所有
    權移轉登記事宜。
四、本院之判斷：
(一)、原告主張之前揭事實，業據其提出與所述相符之土地登記謄
    本2份、臺灣省新竹縣土地登記簿、被告公司之公司變更登
    記事項卡、證明書及公司章程、切結書各1份為證，復為被
    告所不爭執，堪認原告之主張為真。
(二)、按使用借貸，謂當事人一方以物交付他方，而約定他方於無
    償使用後返還其物之契約。借用人應於契約所定期限屆滿時
    ，返還借用物。未定期限者應於借貸之目的使用完畢時返還
    之。但經過相當時期，可推定借用人已使用完畢者，貸與人
    亦得為返還之請求，民法第464條、第470條第1項分別定有
    明文。經查，系爭土地原為原告所有，而被告公司向原告借
    貸系爭土地係作為不動產證明之用，且被告公司後經主管機
    關核准解散登記在案，復為兩造所不爭執，是被告公司既已
    為解散登記，則兩造當初之借貸目的，當然視為使用業已完
    畢，從而，原告請求被告返還系爭土地及協同辦理所有權移
    轉登記，自屬有據，應予准許。
五、本件原告陳明願供擔保，聲請宣告假執行，核無不合，爰酌
    定相當擔保金額准許之。
六、訴訟費用負擔之依據：民事訴訟法第78條。
中    華    民    國    97    年    11    月    28    日
                  民事第二庭    法  官  彭淑苑
以上正本係照原本作成。
如對本判決上訴，須於判決送達後20日內向本院提出上訴狀。
中    華    民    國    97    年    11    月    28    日
                                書記官  王恬如
┌───────────────────────────────────────────────────────┐
│附表：                                                                                       97年度訴字第397號│
├─┬───────────────────────────┬─┬─────────────┬─────┬───┤
│編│        土          地          坐          落        │地│    面            積      │          │      │
│  ├───┬────┬────┬────┬────────┤  ├──┬──┬───────┤權利範圍  │備 考 │
│號│縣  市│鄉鎮市區○   段   ○ ○  段 │  地        號  │目│公頃│公畝│ 平 方 公 尺  │          │      │
├─┼───┼────┼────┼────┼────────┼─┼──┼──┼───────┼─────┼───┤
│1 │新竹縣│竹北市  ○ ○○段 │        │    000-0000    │田│    │    │   111.02     │  全部    │      │
├─┼───┼────┼────┼────┼────────┼─┼──┼──┼───────┼─────┼───┤
│2 │新竹縣│竹北市  ○ ○○段 │        │    000-0000    │田│    │    │   300.71     │  全部    │      │
└─┴───┴────┴────┴────┴────────┴─┴──┴──┴───────┴─────┴───┘


司法院資訊處製作；財團法人民間司法改革基金會備份。
